臺灣臺中地方法院簡易民事判決
110年度中簡字第1822號
原      告  賴進陽  

訴訟代理人  陳聖鈞  
被      告  陳士天  
                      居臺中市○○區○○○道0段000號00樓之00
上列當事人間請求損害賠償事件，原告提起刑事附帶民事訴訟，
經本院刑事庭裁定移送前來（110年度中簡附民字第40號），本
院於民國110年9月2日言詞辯論終結，判決如下：
    主      文
被告應給付原告新臺幣10,000元，及自民國110年4月10日起至清
償日止按週年利率百分之5計算之利息。
原告其餘之訴駁回。
訴訟費用由被告負擔十分之一，餘由原告負擔。
本判決原告勝訴部分得假執行；但被告如以新臺幣10,000元為原
告預供擔保，得免為假執行。
原告其餘假執行之聲請駁回。
    事實及理由
一、原告主張：伊與被告均為臺中市○○區○○○道0段000號「百達
    富裔」社區（下稱百達社區）之住戶，並分別擔任百達社區
    第10屆之主任委員及監察委員。被告因不滿伊於民國109年1
    0月12日19時許，主持社區委員會議時，欲就獨立議題進行
    委員投票表決，及社區滲漏水修補施作內容認知之不同，竟
    於公開會議室以「兇三小（臺語）」、「王八蛋」、「老蕃
    顛（臺語）」等語辱罵伊，嚴重貶損伊之人格權及名譽權，
    且伊前為建設公司負責人，於我國及大陸地區曾負責數建案
    與開發區，被告之行為致伊精神受有莫大之損害，爰依侵權
    行為法律關係提起本件訴訟等語，並聲明：（一）被告應給
    付原告新臺幣（下同）10萬元，及自起訴狀繕本送達翌日起
    至清償日止按週年利率百分之5計算之利息。（二）被告應
    將如附件所示之道歉啟事內容，以A4規格之紙張、40號標楷
    體繕打，於本判決確定之日起7日內，揭示於百達社區4個梯
    廳琴架及各棟電梯內公告欄，並顯示於電梯內顯示器，其費
    用由被告負擔。（三）聲明第一項願供擔保，請准宣告假執
    行。
二、被告則以：原告先對伊拍桌子大聲，伊才會說「兇三小（臺
    語）」、「王八蛋」、「老蕃顛（臺語）」，伊對於本件刑
    事判決所認定之犯罪事實不爭執，但原告請求金額過高等語
    ，資為抗辯，並聲明：原告之訴駁回。
三、得心證之理由
　㈠原告主張之上開事實，業經本院刑事庭以110年度中簡字第68
    9號刑事簡易判決認被告犯公然侮辱罪，處罰金5,000元，如
    易服勞役，以1,000元折算1日確定在案，有上開刑事判決存
    卷可稽（見本院卷第17-20頁），復經本院依職權調閱上開
    刑事卷宗核閱無訛，且為被告所不爭執（見本院卷第40頁）
    ，而堪信為真實。　
　㈡按因故意或過失，不法侵害他人之權利者，負損害賠償責任
    ；不法侵害他人之身體、健康、名譽、自由、信用、隱私、
    貞操，或不法侵害其他人格法益而情節重大者，被害人雖非
    財產上之損害，亦得請求賠償相當之金額，其名譽被侵害者
    ，並得請求回復名譽之適當處分，民法第184條第1項前段、
    第195條第1項分別定有明文。法院對於精神慰撫金之量定，
    應斟酌實際加害情形、所造成之影響、被害人痛苦之程度、
    兩造之身分地位、經濟情形及其他各種狀況，以核定相當之
    數額；又所謂適當之處分，係指該處分在客觀上足以回復被
    害人之名譽且屬必要者而言（最高法院86年度台上字第3706
    號判決意旨參照）。因法律並未具體規定各種不同之處分方
    法，故究竟如何處分始為適當，法院應斟酌被侵害之情形，
    予以決定。刊登道歉啟事固為回復名譽方法之一，惟依前開
    規定，尚應符合適當性，始得為之。經查：
　⒈被告以「兇三小（臺語）」、「王八蛋」、「老蕃顛（臺語
    ）」等語辱罵原告，係不法侵害原告名譽權等事實，業經本
    院認定如前，復依一般生活經驗，該等言語足以貶損原告社
    會人格評價，客觀上已足使原告精神上受有相當程度之痛苦
    ，則原告依民法第195條第1項規定，請求被告賠償其非財產
    上損害，洵屬有據。爰審酌原告為大學畢業，現已退休，名
    下有不動產、數筆股利所得；被告為高職畢業，目前念碩士
    、無業，名下有不動產乙情，業據兩造陳明在卷（見本院卷
    第40-41頁），並有兩造稅務電子閘門資料查詢表附卷足考
    （見本院證物袋），兼衡兩造之身分、地位、被告加害情形
    、本件侵權行為起源於對社區公共事項認知不同、行為地點
    係於百達社區會議室，可見傳播範圍有限等事實，堪認原告
    請求被告賠償精神慰撫金1萬元為適當，逾此範圍之請求，
    難認有據，應予駁回。
　⒉至原告固主張被告應刊登道歉啟事方足回復其名譽等語，惟
    本院審酌本件事發地點為百達社區之會議室，現場參與及出
    入人數非眾，且當時除與會人員外，其餘住戶並未親見親聞
    兩造間之言語衝突，則原告主張被告應於百達社區刊登道歉
    啟事，反將被告上開侮辱言論公告其餘不知情住戶週知，尚
    難謂為回復名譽之適當處分；況本件判決於宣示後，將公告
    於司法院裁判書查詢系統供一般不特定民眾查詢，堪為適時
    之澄清，實已足回復原告之名譽損害，是原告上開刊登道歉
    啟事之主張，已逾回復名譽之必要方法，難認可採。
　㈢末按給付無確定期限者，債務人於債權人得請求給付時，經
    其催告而未為給付，自受催告時起，負遲延責任。其經債權
    人起訴而送達訴狀，或依督促程式送達支付命令，或為其他
    相類之行為者，與催告有同一之效力；遲延之債務，以支付
    金錢為標的者，債權人得請求依法定利率計算之遲延利息。
    但約定利率較高者，仍從其約定利率；應付利息之債務，其
    利率未經約定，亦無法律可據者，週年利率為百分之5，民
    法第229條第2項、第233條第1項前段、第203條分別定有明
    文。查原告行使對被告之損害賠償請求權，係以支付金錢為
    標的，給付並無確定期限，自應經原告之催告而未給付，被
    告始負遲延責任，揆諸前揭規定，原告請求被告給付自起訴
    狀繕本送達翌日即110年4月10日（見本院110年度中簡附民
    字第40號卷第25頁）起至清償日止，按週年利率百分之5計
    算之利息，洵屬有據，應予准許。
四、綜上所述，原告依侵權行為法律關係，請求被告給付10,000
    元，及自110年4月10日起至清償日止，按週年利率百分之5
    計算之利息，為有理由，應予准許；逾此範圍之請求，為無
    理由，應予駁回。
五、本件原告勝訴部分，係就民事訴訟法第427條適用簡易程序
    所為被告敗訴之判決，依同法第389條第1項第3款規定，應
    依職權宣告假執行；併依同法第392條第2項規定，依職權宣
    告被告於預供擔保後，得免為假執行。至原告敗訴部分，其
    假執行之聲請亦失所附麗，應併予駁回。
六、本件事證已臻明確，兩造其餘攻擊防禦方法及所提證據，經
    本院審酌後，認與判決結果不生影響，爰不逐一論駁，併此
    敘明。
七、訴訟費用負擔之依據：民事訴訟法第79條。
中　　華　　民　　國　　110 　年　　9 　　月　　23　　日
                  臺灣臺中地方法院臺中簡易庭
                                  法　官　傅可晴
以上為正本係照原本作成。
如不服本判決，應於送達後廿日內，向本院提出上訴狀並表明上
訴理由，如於本判決宣示後送達前提起上訴者，應於判決送達後
廿日內補提上訴理由書（須附繕本）。如委任律師提起上訴者，
應一併繳納上訴審裁判費。
中　　華　　民　　國　　110 　年　　9 　　月　　24　　日
                                  書記官  錢  燕